# Les Conjugaisons - Conjugações

> [!CAUTION]
> Em tempos compostos, advérbios normalmente vêm entre o verbo auxiliar e o particípio.

> [!NOTE]
> A voz passiva é formada pelo verbo `être` + particípio do pretérito.

> [!CAUTION]
> Quando `avoir` é usado como verbo auxiliar e o objeto direto vem antes do verbo, o verbo principal (particípio) deve ser flexionado conforme o objeto direto ao invés do sujeito. Ex.: `J'ai mangÉ une pomme` → `La pomme que j'ai mangÉE`.

<table>
    <thead>
        <tr>
            <th>Formas/Tempos</th>
            <th colspan="2">Presente</th>
            <th colspan="4">Pretérito</th>
            <th colspan="2">Futuro</th>
        </tr>
    </thead>
    <tr>
        <th><a href="#indicatif">Indicativo</a></th>
        <td><a href="#present-indicatif">Simples</a></td>
        <td><a href="#present-continu">Contínuo</a></td>
        <td><a href="#indicatif-imparfait">Imperfeito</a></td>
        <td><a href="#passe-compose">Perfeito</a></td>
        <td><a href="#plus-que-parfait">Mais-que-perfeito</a></td>
        <td><a href="#passe-recent">Recente</a></td>
        <td><a href="#futur-simple">Simples</a></td>
        <td><a href="#futur-proche">Imediato</a></td>
    </tr>
    <tr>
    </tr>
    <tr>
    </tr>
    <tr>
    </tr>
    <tr>
        <th><a href="#subjonctif">Subjuntivo</a></th>
        <td colspan="2"><a href="#subjonctif-present">Simples</a></td>
        <td colspan="4"><a href="#subjonctif-passe">Simples</a></td>
        <td colspan="2"></td>
    </tr>
    <tr>
        <th><a href="#conditionnel">Condicional</a></th>
        <td colspan="2"><a href="#conditionnel-present">Simples</a></td>
        <td colspan="4"><a href="#conditionnel-passe">Simples</a></td>
        <td colspan="2"></td>
    </tr>
    <tr>
        <th colspan="9"><a href="#imperatif">Imperativo</a></th>
    </tr>
    <tr>
        <th colspan="9"><a href="#gerondif">Gerúndio</a></th>
    </tr>
    <tr>
        <th><a href="#participe">Particípio</a></th>
        <td colspan="2"><a href="#participe-present">do Presente</a></td>
        <td colspan="4"><a href="#participe-passe">do Pretérito</a></td>
        <td colspan="2"></td>
    </tr>
</table>

---

<h1 id="var_indicatif">Le Indicatif</h1>

<h2 id="var_present-indicatif">Le Present - Presente</h2>

<table>
    <thead>
        <tr>
            <th>Pronome</th>
            <th>Verbos -er</th>
            <th>Verbos -ir</th>
            <th>Verbos -re</th>
        </tr>
    </thead>
    <tr>
        <th>Je</th>
        <td>-e</td>
        <td rowspan="2">-is</td>
        <td rowspan="2">-s</td>
    </tr>
    <tr>
        <th>Tu</th>
        <td>-es</td>
    </tr>
    <tr>
        <th>Il/Elle/On</th>
        <td>-e</td>
        <td>-it</td>
        <td>-</td>
    </tr>
    <tr>
        <th>Nous</th>
        <td>-ons</td>
        <td>-issons</td>
        <td>-ons</td>
    </tr>
    <tr>
        <th>Vous</th>
        <td>-ez</td>
        <td>-issez</td>
        <td>-ez</td>
    </tr>
    <tr>
        <th>Ils/Elles</th>
        <td>-ent</td>
        <td>-issent</td>
        <td>-ent</td>
    </tr>
</table>

### Verbos irregulares

| Pronome    | Être   | Avoir | Allons | Faire   |
| ---------- | ------ | ----- | ------ | ------- |
| Je         | suis   | ai    | vais   | fais    |
| Tu         | es     | as    | vas    | fais    |
| Il/Elle/On | est    | a     | va     | fait    |
| Nous       | sommes | avons | allons | faisons |
| Vous       | êtes   | avez  | allez  | faites  |
| Ils/Elles  | sont   | ont   | vont   | font    |

<h2 id="var_present-continu">Le Present Continu - Presente Contínuo</h2>

-   Formado pelo verbo `être` + `en train de` + [verbo].

<h2 id="var_indicatif-imparfait">L'Imparfait - Pretérito Imperfeito</h2>

> [!TIP]
> Também é uma forma de dizer as coisas educadamente como no português.

<table>
    <thead>
        <tr>
            <th>Pronome</th>
            <th>Verbos -er</th>
            <th>Verbos -ir</th>
            <th>Verbos -re</th>
        </tr>
    </thead>
    <tr>
        <th>Je</th>
        <td rowspan="2">-ais</td>
        <td rowspan="2">-issais</td>
        <td rowspan="2">-ais</td>
    </tr>
    <tr>
        <th>Tu</th>
    </tr>
    <tr>
        <th>Il/Elle/On</th>
        <td>-ait</td>
        <td>-issait</td>
        <td>-ait</td>
    </tr>
    <tr>
        <th>Nous</th>
        <td>-ions</td>
        <td>-issions</td>
        <td>-ions</td>
    </tr>
    <tr>
        <th>Vous</th>
        <td>-iez</td>
        <td>-issiez</td>
        <td>-iez</td>
    </tr>
    <tr>
        <th>Ils/Elles</th>
        <td>-aient</td>
        <td>-issaient</td>
        <td>-aient</td>
    </tr>
</table>

<h2 id="var_passe-compose">Le Passé Composé - Pretérito Perfeito</h2>

-   Pode ser formado por uma conjugação dos verbos `être` ou `avoir` + partícipio do pretérito. Ex.: `J'ai fini`
    -   Verbos de movimento e pronominais utilizam `être`.
    -   Fora os pronominais, só existem 17: `devenir`, `retourner`, `mourir`, `rentrer`, `sortir`, `venir`, `arriver`, `naître`, `descendre`, `entrer`, `revenir`, `tomber`, `rester`, `aller`, `monter`, `partir` e `passer`. Pode-se memorizar pelo acrônimo "DR & MRS VANDERTRAMPP".
    -   Ao usar `être` como verbo auxiliar, o partícipio deve ser flexionado, concordando com o sujeito.
    -   Ao usar `avoir` como verbo auxiliar, o partícipio só é flexionado quando há um objeto direto antes do verbo, concordando com o objeto.

<h2 id="var_plus-que-parfait">Plus‑que‑parfait - Mais-que-perfeito</h2>

-   Exatamente como o pretérito perfeito, porem com os verbos `être` e `avoir` na sua forma imperfeita.

<h2 id="var_passe-recent">Le Passé Récent - Pretérito Recente</h2>

-   Pode ser formado por uma conjugação do verbo `venir` + `de` + verbo no infinitivo. Ex.: `Je viens de manger`.

<h2 id="var_futur-simple">Le Futur Simple - Futuro Simples</h2>

<table>
    <thead>
        <tr>
            <th>Pronome</th>
            <th>Verbos -er</th>
            <th>Verbos -ir</th>
            <th>Verbos -re</th>
        </tr>
    </thead>
    <tr>
        <th>Je</th>
        <td>-erai</td>
        <td>-irai</td>
        <td>-rai</td>
    </tr>
    <tr>
        <th>Tu</th>
        <td>-eras</td>
        <td>-iras</td>
        <td>-ras</td>
    </tr>
    <tr>
        <th>Il/Elle/On</th>
        <td>-era</td>
        <td>-ira</td>
        <td>-ra</td>
    </tr>
    <tr>
        <th>Nous</th>
        <td>-erons</td>
        <td>-irons</td>
        <td>-rons</td>
    </tr>
    <tr>
        <th>Vous</th>
        <td>-erez</td>
        <td>-irez</td>
        <td>-rez</td>
    </tr>
    <tr>
        <th>Ils/Elles</th>
        <td>-eront</td>
        <td>-iront</td>
        <td>-ront</td>
    </tr>
</table>

### Irregulares

<table>
    <thead>
        <th>Verbe</th>
        <td>Être</td>
        <td>Aller</td>
        <td>Avoir</td>
        <td>Faire</td>
        <td>Devoir</td>
        <td>Pouvoir</td>
        <td>Savoir</td>
        <td>Vouloir</td>
    </thead>
    <tr>
        <th>Racine</th>
        <td>Ser-</td>
        <td>Ir-</td>
        <td>Aur-</td>
        <td>Fer-</td>
        <td>Devr-</td>
        <td>Pourr-</td>
        <td>Saur-</td>
        <td>Voudr-</td>
    </tr>
</table>

<table></table>

<h2 id="var_futur-proche">Le Futur Proche - Futuro Imediato</h2>

-   Pode ser formado por uma conjugação do verbo `aller` + verbo no infintivo. Ex.: `Je vais faire`

---

<h1 id="var_subjonctif">Le Subjonctif - Subjuntivo</h1>

<h2 id="var_subjonctif-present">Le Present - Presente</h2>

**As terminações são adicionadas à raíz da conjugação de `ils/elles`.**

**Geralmente é usado com frases contendo `que`.**

<table>
    <thead>
        <tr>
            <th>Pronome</th>
            <th>Conjugação</th>
        </tr>
    </thead>
    <tr>
        <th>Je</th>
        <td>-e</td>
    </tr>
    <tr>
        <th>Tu</th>
        <td>-es</td>
    </tr>
    <tr>
        <th>Il/Elle/On</th>
        <td>-e</td>
    </tr>
    <tr>
        <th>Nous</th>
        <td>-ions</td>
    </tr>
    <tr>
        <th>Vous</th>
        <td>-iez</td>
    </tr>
    <tr>
        <th>Ils/Elles</th>
        <td>-ent</td>
    </tr>
</table>

### Verbos irregulares

| Pronome    | Être   | Avoir | Aller   | Pouvoir   | Vouloir   | Savoir   | Faire    |
| ---------- | ------ | ----- | ------- | --------- | --------- | -------- | -------- |
| Je         | sois   | aie   | aille   | puisse    | veuille   | sache    | fasse    |
| Tu         | sois   | aies  | ailles  | puisses   | veuilles  | saches   | fasses   |
| Il/Elle/On | soit   | ait   | aille   | puisse    | veuille   | sache    | fasse    |
| Nous       | soyons | ayons | allions | puissions | voulions  | sachions | fassions |
| Vous       | soyez  | ayez  | alliez  | puissiez  | vouliez   | sachiez  | fassiez  |
| Ils/Elles  | soient | aient | aillent | puissent  | veuillent | sachent  | fassent  |

<h2 id="var_subjonctif-passe">Le Passé - Pretérito</h2>

-   Formado pela conjungação no presente do subjuntivo + particípio do passado.

---

<h1 id="var_conditionnel">Le Conditionnel - Condicional</h1>

<h2 id="var_conditionnel-present">Le Present - Presente</h2>

-   É formado pela raíz do futuro simples do indicativo + terminações do pretérito imperfeito.

<h2 id="var_conditionnel-passe">Le Passé - Pretérito</h2>

-   É formado pela forma condicional presente de `être` ou `avoir` + partícipio do passado.

<h1 id="var_imperatif">L'Impératif - Imperativo</h1>

-   Só pode ser utilizado para `tu`, `nous` e `vous`.
-   Basta conjugar o verbo no presente sem incluir o pronome. Ex.: `Vous arrêtez` → `Arrêtez!`.
    -   Exceto a conjugação `tu` dos verbos `-er`, que perde o "s".
-   Para se referir a uma pessoa, usar hífen e o pronome tônico. Ex.: `Lève-toi`.
-   Com os outros pronomes, também se usa o hífen. Ex.: `​Donne‑le‑lui`.
    -   `Le`, `la` e `les` vêm antes dos outros pronomes.
    -   No imperativo negativo não se usa o hífen. Ex.: `Ne le lui donne pas`.
        -   `Le`, `la` e `les` vêm antes de `lui` e `leur` e depois dos outros pronomes.
-   Se o pronome `y` vem após uma vogal, acrescenta-se um "s" à conjugação. Ex.: <code>Va<u>s</u>-y</code>
-   A conjugação `tu` do verbo `s'en aller` é `va-t-en`.

## Verbos irregulares

| Pronome | Être   | Avoir | Vouloir  | Savoir  |
| ------- | ------ | ----- | -------- | ------- |
| Tu      | sois   | aie   | veuille  | sache   |
| Nous    | soyons | ayons | voulions | sachons |
| Vous    | soyez  | ayez  | vouliez  | sachez  |

---

<h1 id="var_gerondif">Le Gérondif - Gerúndio</h1>

-   É formado por `en` + particípio do presente.
-   Atua tanto substantivamente quanto adverbialmente. Ex.: `En faisant` "fazendo" ou "ao fazer".

---

<h1 id="var_participe">Le Participe - Particípio</h1>

<h2 id="var_participe-present">Le Present - Presente</h2>

**O gerúndio é formado por `en` + particípio.**

-   Basta trocar o `-ons` da primeira pessoa do plural por `-ant`.
-   Existem apenas três irregulares:

| Irregulares | Être  | Avoir | Savoir  |
| ----------- | ----- | ----- | ------- |
| Conjugação  | étant | ayant | sachant |

<h2 id="var_participe-passe">Le Passé - Pretérito</h2>

-   Deve concordar em número e gênero com o objeto direto, caso este venha antes do verbo. Não concorda se o objeto é indireto ou caso seja direto e venha depois do verbo.

<table>
    <thead>
        <tr>
            <th></th>
            <th>Verbos -er</th>
            <th>Verbos -ir</th>
            <th>Verbos -re</th>
        </tr>
    </thead>
    <tr>
        <th>Conjugação</th>
        <td>-é</td>
        <td>-</td>
        <td>-u</td>
    </tr>
</table>

| Irregulares | Être | Avoir | Aller | Faire | Vouloir | Pouvoir |
| ----------- | ---- | ----- | ----- | ----- | ------- | ------- |
| Conjugação  | été  | eu    | allé  | fait  | voulu   | pu      |
